臺灣高等法院民事判決
                                    103年度家上字第187號
上  訴  人  Ａ０１
訴訟代理人  周珊如律師
被 上訴 人  Ａ０２
上列當事人間請求離婚等事件，上訴人對於中華民國103年7月4
日臺灣臺北地方法院102年度婚字第128號第一審判決提起上訴，
本院於104年7月21日言詞辯論終結，判決如下：
    主      文
上訴駁回。
第二審訴訟費用由上訴人負擔。
    事實及理由
上訴人於原審、本院依序聲明：「被告並應按月支付李○○之生
  活費至成年日止之判決」、「被上訴人應自起訴狀繕本送達被
  上訴人翌日起至兩造所生未成年子女李○○成年止，按月於每月
  10日前給付上訴人未成年子女李○○之扶養費新臺幣（下同）一
  萬元，一期逾付或不付，視為全部到期」，核屬民事訴訟法第
  256條「不變更訴訟標的，而補充或更正事實上或法律上之陳
  述者，非為訴之變更或追加」之規定，非為訴之變更或追加。
上訴人起訴主張：兩造於民國100年12月21日結婚，育有未成年
  子女李○○（女、000年0月00日生，身分證統一編號：Z0000000
  00）。兩造生活習慣、價值觀落差大，如被上訴人於婚宴限制
  每桌提供一瓶餐酒，額外費用由伊親友自行負擔；其於婚後不
  顧伊懷孕辛勞，要求伊每日煮飯、洗衣，如外食需由伊買單，
  伊外出聚餐，其以在外結交損友、自私鬼云云貶抑伊
　，令伊身心壓力極大。伊原每月負擔8,000元家用，嗣被追加
  至一萬元，仍受其限制用途，其未提出明細取信於伊，卻要求
  伊負擔費用，對於產檢等相關必需費用，不願負擔，經伊要求
  始同意負擔羊膜穿刺費一半，伊無法忍受被上訴人對金錢斤斤
  計較之態度，亦無法信任被上訴人、與被上訴人長久共同生活
  。伊於作月子期間，被上訴人對伊所需飲品、器材等以冷漠消
  極態度看待，並以冷言冷語嘲諷伊，對重男輕女之長輩，未試
  圖溝通，其親友探視伊，其未體諒伊傷口疼痛，斥責、批評伊
  對親友無禮；其一週僅探視伊母女1、2小時，載伊母女施打疫
  苗，至醫院後即以處理公事為由離去，見兩造母親就作月子及
  保姆費用發生誤會，指責伊刻意指使母親所致，顯然無愛護妻
  小及身為人夫、人父之自覺。兩造因溝通不良、價值觀不同及
  被上訴人言行不一、表裡不實行為，致令恩愛已絕，被上訴人
  處處指責伊不是，顯無悔改誠意，夫妻感情及婚姻基礎蕩然無
  存，難以繼續維持婚姻關係。李○○出生後均由伊照顧，伊任職
  會計，工作所得及時間穩定，有扶養李○○之能力，家人亦可協
  助照顧，對於李○○權利義務之行使或負擔，應由伊任之。爰依
  民法第1052條第2項、第1055條第1項之規定，求為㈠准上訴人
  與被上訴人離婚；㈡對於李○○權利義務之行使或負擔，由上訴
  人任之，被上訴人並應按月支付李○○之生活費至成年日止之判
  決。被上訴人則以：兩造於婚後共同負擔家務，上訴人僅負責
  洗衣、煮飯，偶有外食，101年1-4月間，伊支付家用每月26,0
  00元，上訴人於事後給付8,000元，嗣因物價飛漲提高其負擔
  ，屬正常現況。伊於其懷孕期間陪同產檢，給付羊膜穿刺費4,
  000元、生產費21,000元。伊盡心照顧妻小，雖因血尿，仍在
  其住院期間陪伴照顧，其無理要求伊須全日照顧，並揶揄伊不
  體貼云云，令伊無法接受。伊基於關心立場，善意告知其注意
  本身安全，勿太晚回家，非限制其社交活動。李○○出生後，伊
  為女取名、辦理戶籍登記、開車接送上訴人、李○○來回醫院複
  診及施打疫苗，購買上訴人指定之調理飲品、作月子所需之米
  酒水及嬰兒用品，並找尋合格保姆等，其主張由伊岳母照顧幼
  女，為求和諧，伊按月給付5,000元，並給予12,000元及燕窩
  、人蔘禮盒以答謝岳母，仍遭其以言語消遣。其於101年5月間
  要求伊負擔全部之家用及家務，若伊不從即不願將李○○帶回同
  住，經溝通未果，其迄今不願返回同住，亦不讓伊探視李○○，
  然兩造婚姻關係尚需磨合，伊盼上訴人繼續溝通協調，並互相
  體諒、改進兩造婚姻等語，資為抗辯。
原審判決㈠於兩造同居之前，關於李○○權利義務之行使或負擔，
  由上訴人任之，但被上訴人得依原判決附表（下稱附表）所示
  方式與李○○會面交往；㈡於兩造同居之前，被上訴人應自本判
  決確定之日起至李○○成年之日止，按月於每月10日前給付上訴
  人關於李○○之扶養費一萬元。該給付遲誤一期履行者，其後之
  六期喪失期限利益，駁回上訴人其餘之請求。上訴人就其敗訴
  部分聲明不服，聲明：
  ㈠原判決不利於上訴人部分廢棄。
  ㈡請准上訴人與被上訴人離婚。
  ㈢對於兩造所生之未成年子女李○○（女，民國000年0月00日生
    ，身分證統一編號：Z000000000）權利義務之行使及負擔由
    上訴人任之。
  ㈣被上訴人應自起訴狀繕本送達被上訴人翌日起至兩造所生未
    成年子女李○○成年止，按月於每月10日前給付上訴人未成年
    子女李○○之扶養費一萬元，一期逾付或不付，視為全部到期
    。被上訴人則聲明：上訴駁回。（就原審依職權判決㈠對於
    李○○權利義務之行使或負擔由上訴人任之，但被上訴人得依
    原判決附表所示方式與李○○會面交往；㈡於兩造同居之前，
    被上訴人應自本判決確定之日起至李○○成年之日止，按月於
    每月10日前給付上訴人關於李○○之扶養費一萬元。該給付遲
    誤一期履行者，其後之六期喪失期限利益部分，未據兩造聲
    明不服而告確定）。
兩造於100年12月21日結婚，現婚姻關係仍存續中，為兩造所不
  爭，另有兩造戶籍謄本在卷可憑（原審卷第5頁）。又㈠兩造婚
  後原同住於臺北市○○街00巷00號2樓，育有一女李○○
　（000年0月00日出生）；㈡上訴人生下李○○後返回娘家作月子
  ，兩造分居迄今之事實，亦為兩造所不爭執。兩造所爭執者
　，為兩造之婚姻是否有難以維持之重大事由？若有，其歸責情
  形如何？按「當事人主張有利於己之事實者，就其事實有舉證
  之責任」，民事訴訟法第277條前段定有明文。另「民事訴訟
　如係由原告主張權利者，應先由原告負舉證之責，若原告先不
  能舉證，以證實自己主張之事實為真實，則被告就其抗辯事實
  即令不能舉證，或其所舉證據尚有疵累，亦應駁回原告之請求
　」，亦據最高法院17年上字第917號著為判例。上訴人就下列
  事項未盡舉證之責：
  ㈠上訴人主張懷孕期間曾一餐未煮即遭被上訴人吼：是誰教妳
    回家不用煮飯的云云（原審卷第1頁），為被上訴人所否認
　　。雖證人即上訴人之母甲○○到場證稱：「Ａ０１嫁過去一個月
    ，只有一餐沒有做飯，Ａ０２就罵她，質問是誰教她不要煮飯…
    …」云云（本院卷㈠第174頁），惟上訴人自認：「（你母親
    證述說，你嫁給Ａ０２之後，只有一餐沒有做飯
　　，Ａ０２就罵你，有無這樣的事情？這個部分，你母親有無在
    旁邊？）我母親沒有在旁邊，這個部分是我告訴我母親的
　　」等語（本院卷㈡第41頁），顯然甲○○就上開證言證述之事
    實，非親自見聞，而係由上訴人轉告，即屬傳聞證人。按傳
    聞證人所為之證詞，雖非絕無證據能力，其與直接證人陳述
    親自見聞之證言比較，祇是證據力之強弱而已，非不得採為
    證據方法之使用，法院對該傳聞證據之價值，仍可由法官憑
    其知識、能力、經驗等依自由心證予以認定之。惟甲○○證述
    之事實係由上訴人轉告，而上訴人提起離婚訴訟係與被上訴
    人立於對立面，本院認甲○○上開傳聞證言非屬可採，上訴人
    復未提出其他證據足資證明「一餐未煮即遭被上訴人吼……」
    云云之事實為真正，難認上訴人該部分之陳述為實在。
  ㈡上訴人主張被上訴人將月子餐之部分金錢丟於桌上，令上訴
    人及母備感遭施捨之羞辱感云云（本院卷㈡第59-60頁），甲
    ○○則證稱：「Ａ０２來，就把錢丟在桌上，說這是你們要的1萬
    2千元，要我不要像要債的樣子，說出去會讓別人笑死，就
    把拖鞋踢到神桌的桌下，Ａ０２離開的時候還大力甩門」等語
    （本院卷㈠第175頁）。惟「丟」在桌上係對交付金錢是否恭
    敬之陳述，容或被上訴人將月子餐款項交付予甲○○時，非如
    古禮雙手必恭必敬奉上，亦非如禮數週到之人行九十度禮，
    而僅係動作稍嫌粗俗之將款項大動作「放」在桌上，上訴人
    未舉證證明被上訴人此大動作之將款項放在桌上，意在施捨
    並羞辱上訴人及甲○○，亦不得僅以被上訴人放置金錢之態度
    遽認被上訴人意在施捨、羞辱上訴人、甲○
　　○。同理，容或被上訴人走路不小心，踢到拖鞋，被上訴人
    關門時未小心翼翼，致上訴人、甲○○認被上訴人故意大力甩
    門，均不得以甲○○證言，遽認被上訴人故意將拖鞋踢到神桌
    下、離去時大力甩門。另甲○○係上訴人之生母，其所為證言
    多屬上訴人轉告之傳聞證言，業據上訴人自認在卷（
　　本院卷㈡第41-42頁），已有失證人立場，佐以其陳稱：「我
    們全家都希望Ａ０１離婚」等語（本院卷㈠第174頁背
　　面），已期待法院判決准兩造離婚，顯見其所證述被上訴人
    「說這是你們要的1萬2千元，要我不要像要債的樣子，說出
    去會讓別人笑死」有偏頗而無可採，上訴人前開主張均無可
    取。
  ㈢上訴人上開主張，均非事實而無可取，兩造間即無上訴人所
    舉上開各事由而認兩造間有難以維持婚姻之重大事由，上訴
    人據上開各事實，依民法第1052條第2項之規定請求裁判離
    婚，於法無據，不應准許。
按「有前項以外之重大事由，難以維持婚姻者，夫妻之一方得
  請求離婚。但其事由應由夫妻之一方負責者，僅他方得請求離
  婚」，民法第1052條定有明文。另「民法第一千零五十二條第
  二項所稱『有前項以外之重大事由，難以維持婚姻者』，係抽象
  的、概括的離婚事由，此乃緣於民國七十四年修正民法親屬編
  時，為因應實際需要，參酌各國立法例，導入破綻主義思想所
  增設。但其事由應由夫妻一方負責者，僅他方得請求離婚，是
  其所採者為消極破綻主義精神，而非積極破綻主義，經原判決
  說明綦詳。關於『難以維持婚姻之重大事由』，其判斷之標準為
  婚姻是否已生破綻而無回復之希望。而婚姻是否已生破綻無回
  復之希望，則應依客觀之標準，即難以維持婚姻之事實，是否
  已達於倘處於同一境況，任何人均將喪失維持婚姻意欲之程度
  而定。至於同條項但書所規定『難以維持婚姻之重大事由應由
  夫妻之一方負責者，僅他方得請求離婚』，乃因如肯定有責配
  偶之離婚請求，無異承認恣意離婚，破壞婚姻秩序，且有背於
  道義，尤其違反自己清白（clean hands)  之法理，有欠公允
  ，同時亦與國民之法感情及倫理觀念不合，因而採消極破綻主
  義。倘該重大事由，夫妻雙方均須負責時，應比較衡量雙方之
  有責程度，僅責任較輕之一方得向責任較重之他方請求離婚，
  如有責程度相同時，雙方均得請求離婚，始屬公允，是責任較
  重之一方應不得向責任較輕之之他方請求離婚」（最高法院94
  年度台上字第115號裁判意旨參照）。上訴人所稱下列事項，
  非屬「難以維持婚姻之重大事由」：
  ㈠上訴人主張其需天天煮飯、洗衣做家事云云（原審卷第1頁
　　）。然除家中有傭人、外傭代為處理家事外，家事恆由家中
    成員分擔，再家事不祇煮飯、洗衣，其他尚有打掃、倒垃圾
　　、買菜、洗碗盤等，依上訴人所言，其僅負責煮飯、洗衣，
    則其餘事項當由被上訴人負責，顯然被上訴人所辯：「平時
    由先生負責拖地板、買菜、倒垃圾、飯後收碗盤和擦桌椅，
    而妻子負責用洗衣機洗衣，料理晚餐……」云云（原審卷第12
    頁），自屬可採。本件自不得以上訴人前開主張，遽認兩造
    間有難以維持婚姻之重大事由存在。
  ㈡上訴人其他主張，諸如上訴人與友聚餐被說自私鬼、其分擔
    之家用自8,000元調高為10,000元、被上訴人僅負擔羊膜穿
　　刺費之半數4,000元、對重男輕女之長輩未溝通、對妻女不
　　聞不問等（原審卷第2-3頁），固提出兩造手機簡訊通聯內
    容、錄音光碟、兩願離婚協議書、子女生活費用明細、聲明
    書等件為證。查上訴人於101年8月27日提起本件訴訟，被上
    訴人於同年9月11日收受起訴狀繕本（原審卷第1、9頁），
    而上開錄音光碟及譯文係兩造於101年9月9日對話之錄音（
    原審卷第43頁），斯時被上訴人尚未收受起訴狀繕本，不知
    上訴人已提起離婚之訴，顯見被上訴人之對話較無虛假。而
    觀兩造對話內容係兩造就上訴人產後作月子、照顧新生兒方
    式、家庭生活費用之分擔、家務之分工等生活細節存有不同
    意見，且兩造討論、溝通過程不愉快復無共識(原審卷第158
    -176頁）。上訴人雖謂被上訴人對於金錢使用、家務分工之
    態度屬錙銖必較，致上訴人無法接受云云。惟上訴人自認：
    「於結婚前即已發現與被告（被上訴人，下同）在成長背景
    、金錢價值觀、生活習慣及男女平權分工等方面，明顯有很
    大的認知上差距」等語（原審卷第180頁），顯然前述上訴
    人所不能接受之被上訴人金錢觀、生活習慣、男女平權分工
    等認知，上訴人於婚前即知之甚詳，然上訴人仍與被上訴人
    步入結婚禮堂，即應於婚後努力調整、適應，而非一味要求
    被上訴人立即更正長久以來根深蒂固之金錢觀、生活習慣、
    男女平權分工等認知。況民法第1003條之1第1項規定「家庭
    生活費用，除法律或契約另有約定外，由夫妻各依其經濟能
    力、家事勞動或其他情事分擔之」，兩造既均有月收入，顯
    然被上訴人要求上訴人負擔家用之部分、生產費等，合於法
    律之規定；另上訴人自認：「夫一星期只花一天1-2小時來
    看小孩」云云（原審卷第3頁），即非對妻女不聞不問。兩
    造於101年9月9日對話錄音時，婚齡未滿9個月，尚屬婚姻適
    應、磨合期間，嗣更經歷長女李○○出生，對於兩造言，由原
    來之單身至共同經營家庭生活、撫養子女，如何調整自己、
    適應對方、建立共識，均屬不易，雖上訴人認被上訴人不易
    溝通，惟由兩造上開談話、被上訴人提出之匯款單據等（原
    審卷第54、55頁），顯見被上訴人對於家庭非如上訴人所稱
    不負責任、漠不關心，上訴人所稱其於婚前已知之被上訴人
    金錢觀、生活習慣、男女平權分工認知等，均非難
　　以維持婚姻之重大事由。
  ㈢上訴人謂被上訴人於婚後經常罵上訴人沒家教、教育失敗，
    令上訴人備感羞辱，且指摘上訴人母未盡家庭教育之責云云
    （本院卷㈡第55-56頁），兩造對話亦出現被上訴人：「沒有
    像妳這麼貪心的啦，妳媽回來我照講，妳以為是怎樣，我今
    天來就是要把事情講出來的，妳以為我今天來幹嘛，講清楚
    女兒是怎麼教的，當人家老婆這樣當的，當媳婦這樣幹的
　　……」等語（原審卷第175頁）。惟通觀該段對話在於兩造就
    上訴人是否洗衣、煮飯起爭執，此觀：「男：我跟妳講啦大
    人受不了不要說小孩子啦，沒有一個家裡每天吃外面……連煮
    菜都要斤斤計較……當人家老婆妳當李家的媳婦妳還差多了，
    還當人家老婆，叫先生下去煮菜、洗衣、拖地、買菜一手包
    ，妳想的出來……前幾個禮拜已經告訴妳說我去買菜倒垃圾，
    阿姨兩個禮拜請一次，如果有空我幫妳拖，妳只要負責（看
    ）洗衣跟煮菜，這樣妳有這麼難……」等語自明（原審卷第17
    3-175頁），被上訴人於上訴人不願煮飯、洗衣時，認岳母
    甲○○未將上訴人教好，而有上述不得體之對話出現，應認僅
    係被上訴人一時宣洩其不滿情緒反應，或有不當，但非完全
    無憑，上訴人據以認被上訴人在婚後經常罵上訴人沒家教、
    教育失敗，且指摘上訴人母未盡家庭教育之責云云，令上訴
    人備感羞辱云云，非屬可採。上訴人上開主
　　張之事實亦非屬難以維持婚姻之重大事由。
  ㈣以上，兩造間多屬生活瑣事之爭執，並不足以認定兩造間有
    難以維持婚姻之重大事由，即不足以認定已達倘處於同一境
    況，任何人均將喪失維持婚姻意欲之程度。兩造婚姻尚難僅
    憑上訴人個人主觀感受，遽認兩造婚姻有難以維持之重大事
    由存在，上訴人以前揭事實，依民法第1052條第2項之規定
　　，請求與被上訴人離婚，於法無據，不應准許。
上訴人所舉下列事項，其屬責任較重之一方，不得向責任較輕
  之被上訴人請求裁判離婚：
  ㈠上訴人於000年0月00日生下李○○後返回娘家作月子，兩造未
    再同居，迄今仍處於分居狀態，為兩造所不爭執。而夫妻之
    所以為夫妻，無非在於藉由婚姻關係，相互扶持，甘苦與共
    ；信諒為基，情愛相隨。苟夫妻長期分居兩地，久未共同生
    活，已無法達成實質夫妻生活之婚姻目的，應認此分居之事
    實，已構成難以維持婚姻之重大事由，惟依上段首開規定
    、說明，倘該重大事由，夫妻雙方均須負責時，應比較衡量
    雙方之有責程度，僅責任較輕之一方得向責任較重之他方請
    求離婚，如有責程度相同時，雙方均得請求離婚，始屬公允
    ，是責任較重之一方應不得向責任較輕之他方請求離婚。
  ㈡兩造自000年0月00日起迄今皆處於分居狀態，雙方未再繼續
    經營婚姻生活，顯然兩造婚姻確有破綻存在。衡以本件婚姻
    破綻之發生與擴大，主要係因上訴人主觀上認兩造無法繼續
    維繫婚姻，遂於生下李○○後回娘家作月子即未再返回被上訴
    人住所，拒與被上訴人繼續共同生活所致。上訴人所主張上
    開各事由，均屬不能證明而無可採；主張上開事由未構成
    難以維持婚姻之重大事由，皆如上述，則上訴人以上開各事
    由主觀認兩造無法繼續維繫婚姻而離家，對因上訴人離家致
    兩造分居造成難以維持婚姻之事由當應負責。而被上訴人曾
    以前述不得體之言語相向，致上訴人心存芥蒂而有分居之念
    頭，被上訴人就兩造婚姻現處於分居狀態而有破綻存在一節
    ，亦有可歸責之事由，惟衡情兩造之有責程度，以上訴人之
    責任較重。
  ㈢上訴人另謂兩造曾討論離婚事實，足證被上訴人無維持婚姻
    之主觀意願云云。然被上訴人於同年9月11日收受起訴狀繕
    本（原審卷第9頁），兩造於101年9月23日為離婚事進行協
    調，為兩造所不爭執，另經證人即被上訴人之母甲○○○證述
    屬實（原審卷第102頁、本院卷㈠第125頁、第156頁背面
　　）。惟101年9月23日之討論，上訴人仍堅持離婚，並提出離
    婚協議書，然被上訴人仍堅持不離婚（原審卷第102頁、本
    院卷㈠第125頁）。佐以證人即上訴人之兄嫂乙○○於原審證稱
    ：「原告（上訴人，下同）是手術開刀，住院五天後直接回
    娘家坐（作）月子，因孩子是五月底出生，回到家是六月，
    孩子還沒滿月，我婆婆告訴我原告做完月子也不想回家。我
    回家後直接問原告，原告給我看壹個簡訊，是原告發給被告
    的，簡訊內容大約是從他生產完後，對被告的冷淡及不關心
    他很難過，且原告告訴我，被告沒有回應這個簡訊」、「( 
    101年9月在怡客咖啡廳，兩造有無討論婚姻的事情？）有」
    、「……兩造當中還有爭吵，被告說原告就是不想回家，原告
    有跟他說我們連孩子要如何照顧都沒共識要如何回家，話題
    就是在孩子與煮飯這兩件事情，沒有結論，都是被告在講比
    較多，原告沒有什麼講話」等語。李○○○另稱：「……原告生
    產完我去看她時曾向我說，他兩個月就要回家，但兩個月後
    ，被告要去帶原告回家，原告就說條件沒有談好如何回家，
    這是我聽被告講的，被告有說原告的意思是不要做家事，也
    不要負擔經濟，條件還沒有講好，所以不要回家。直到我在
    101年9月13日接到法院通知，我才知道這件事情。後來我就
    打電話給原告母親，本來約要去原告母親家，但是他不要，
    就約怡客咖啡廳，我是勸和不勸離，我希望原告回家，當天
    原告母親沒有來，但是他哥哥嫂嫂有來，我問為何原告母親
    沒有來，但是原告哥哥就排斥被告，一見面就說『我媽媽不
    要這個女婿』，我當時有問原告有什麼條件或問題，希望他
    提出來，但是原告沒有說，就拿出離婚協議書，說他什麼都
    不要，他只要離婚跟女兒，並要被告快簽名，原告哥哥又說
    ，如果被告不離婚，就要請律師告被告，我很自責，因為這
    個婚姻是我介紹的」等語（原審卷第277-279頁）。顯然兩
    造分居迄被上訴人知悉上訴人提起離婚之訴後，曾於101年9
    月23日曾就離婚事宜協調，惟被上訴人於該次協調中仍堅持
    不離婚，自不得以被上訴人曾參與該次協
　　調，遽謂被上訴人主觀上亦有離婚之意願云云。
  ㈣上訴人再主張卷附三份兩願離婚協議書（下稱協議書），第
    一、三份由上訴人提出，第二份則由被上訴人提出云云，惟
    被上訴人堅稱：「離婚協議書都是上訴人提出的」等語（原
    審卷第102頁、本院卷㈠第158頁背面)。查原審卷第107-110
    頁之第一、二份離婚協議書之內容，除第二份六之⒈增加些
    文字，另增加六之⒉「女方不得強迫要求男方探視李○○…
　　…」、六之⒊「甲、乙雙方均約定拋棄剩餘財產分配權及放棄
    財產差額分配請求權……」，其餘條件均相同，苟第二份離婚
    協議書確由被上訴人提出，其儘可於該份協議書末頁男方欄
    簽名蓋章，以待上訴人、證人二人簽名蓋章後共同至戶政事
    務所辦理離婚登記，乃該份協議末頁當事人欄、證人欄均屬
    空白，已難證明係被上訴人所提出。再第一、二份協議書內
    容大致相同，苟上訴人有修正之必要，以自己第一份協議檔
    案修正即可，又何庸要求被上訴人提供檔案。上訴人雖稱：
    「102年3月6日女方收到協議書（附件二）後，文件有
　　些內容想修改傳了一封簡訊給男方：“文件已收到，方便提
    供檔案有些內容需要修正，謝謝……”」云云（原審卷第10
　　2-103頁），並以簡訊為其立證方法，但觀其簡訊內容：「
　　我照你的意思打一份協議書，已經寄出應該星期一會收到，
    內容沒問題，請再簡訊回覆約時間簽字」云云（本院卷㈠第1
    48頁），僅係上訴人單方之陳述，無由證明第二份協議書係
    被上訴人所提出，此觀被上訴人嗣以簡訊「妳於3月10日捏
    造假訊內容及協議書資料，本人聲明絕無請妳打協議資料及
    簡訊……」自明。況依上訴人陳述，第一份協議書係其於101
    年9月23日協調時提出，惟依蕭淑君前述「話題就是在孩子
    與煮飯這兩件事情，沒有結論」證言，被上訴人於該次協調
    時未同意離婚，焉有另提出第二份協議書之理。上訴人主張
    第二份協議書係被上訴人所提出云云，非屬可採。上訴人復
    未舉證證明被上訴人提出第二份協議書，則上訴人以被上訴
    人曾提出離婚協議書之事實，證明被上訴人確有離婚之意願
    云云，亦無可取。
  ㈤末觀兩造分居期間，上訴人始終拒絕返回被上訴住所，無視
    被上訴人殷殷企盼上訴人回家團聚之心。反觀被上訴人自原
    審至本院，一再表示願意維持婚姻，希望上訴人回心轉意（
　　原審卷第117頁背面、第265頁背面、本院卷㈠第96頁背面、
　　第159頁、卷㈡第88頁背面），於進行婚姻輔導時，仍堅持不
    離婚，有婚姻輔導紀錄表可參（本院卷㈠第73頁），益證被
    上訴人對繼續經營兩造婚姻之用心，已達盡其所能之地步。
    衡諸上開各情節，比較兩造之有責程度，堪認上訴人就婚姻
    破綻事由之發生應負較重之責任，揆諸上開規定、說明，上
    訴人依民法第1052條第2項之規定請求裁判離婚，於法無據
    ，不應准許。上訴人請求離婚既無理由，則其附帶請求對於
    李○○權利義務之行使或負擔由其任之及請求被上訴
　　人給付扶養費部分，亦屬無據，應併予駁回。
綜上所述，上訴人依民法第1052條第2項之規定，請求裁判離婚
  ，於法無據，應予駁回；其附帶請求對於兩造所生之未成年子
  女李○○（女，民國000年0月00日生，身分證統一編號：Z00000
  0000）權利義務之行使及負擔由上訴人任之、被上訴人應自起
  訴狀繕本送達被上訴人翌日起至兩造所生未成年子女李○○成年
  止，按月於每月10日前給付上訴人未成年子女李○○之扶養費一
  萬元，一期逾付或不付，視為全部到期，亦屬無據
　，應併予駁回。原審（除確定部分外）為上訴人敗訴之判決，
　核無不合。上訴意旨指摘原判決此部分不當，求予廢棄改判，
  為無理由，應予駁回。
本件因事證已臻明確，兩造其餘攻擊、防禦方法及所為之立證
　，經審酌後認與判決之結果不生若何影響，無庸再逐一予以論
  列，合併敘明。
據上論結，依家事事件法第51條、民事訴訟法第449條第1項、第
78條判決如主文。
中    華    民    國   104    年    8     月    4     日
                    家事法庭
                        審判長法  官  湯美玉
                              法  官  丁蓓蓓
                              法  官  謝永昌
正本係照原本作成。
如不服本判決，應於收受送達後20日內向本院提出上訴書狀，其
未表明上訴理由者，應於提出上訴後20日內向本院補提理由書狀
（均須按他造當事人之人數附繕本）上訴時應提出委任律師或具
有律師資格之人之委任狀；委任有律師資格者，另應附具律師資
格證書及釋明委任人與受任人有民事訴訟法第466 條之1第1項但
書或第2項（詳附註）所定關係之釋明文書影本。如委任律師提
起上訴者，應一併繳納上訴審裁判費。
中    華    民    國   104    年    8     月    4     日
                              書記官  林初枝
附註：
民事訴訟法第466條之1（第1項、第2項）：
對於第二審判決上訴，上訴人應委任律師為訴訟代理人。但上訴
人或其法定代理人具有律師資格者，不在此限。
上訴人之配偶、三親等內之血親、二親等內之姻親，或上訴人為
法人、中央或地方機關時，其所屬專任人員具有律師資格並經法
院認為適當者，亦得為第三審訴訟代理人。